【裁判字號】    99,裁,185
【裁判日期】    990121
【裁判案由】    全民健康保險
【裁判全文】
最  高  行  政  法  院  裁  定
                                       99年度裁字第185號
上  訴  人  甲○○
被 上訴 人  中央健康保險局
代  表  人  鄭守夏
上列當事人間全民健康保險事件，上訴人對於中華民國98年11月
10日臺北高等行政法院98年度簡字第357號判決，提起上訴，本
院裁定如下：
    主  文
上訴駁回。
上訴審訴訟費用由上訴人負擔。
    理  由
一、按對於適用簡易程序之裁判提起上訴或抗告，須經本院許可
    ，且該許可以訴訟事件所涉及之法律見解具有原則性者為限
    ，行政訴訟法第235條定有明文。所謂法律見解具有原則性
    者，係指該事件涉及之法律問題意義重大，而有加以闡釋必
    要之情形而言，非以其對於該訴訟當事人之勝敗有無決定性
    之影響為斷。例如對於行政命令是否牴觸法律所為之判斷，
    或原審判決就同類事件所表示之法律見解與本院或其他高等
    行政法院所表示之見解互相牴觸，有由本院確認或統一法律
    上意見之必要等情形屬之。
二、緣上訴人係亞洲會計師事務所負責人，於民國（下同）97年
    11月4日向被上訴人所屬台北分局申請成立投保單位及辦理
    全民健康保險投保申報，申報投保金額為新臺幣（下同）17
    ,280元，該分局據以辦理，核定上訴人自97年11月4日起以
    亞洲會計師事務所為投保單位加保及逕核定其投保金額為43
    ,900元（勞工保險投保薪資分級表最高一級）；並據以核定
    上訴人97年11月份保險費為1,997元，並於97年12月17日寄
    發繳款單（下稱原處分甲），上訴人就投保金額及97年11月
    份保險費之核定不服，於98年1月6日（全民健康保險爭議審
    議委員會收文日）向申請爭議審議，審議期間，被上訴人所
    屬台北分局依據財政部財稅資料中心提供之資料，另發現上
    訴人為負責人之亞洲會計師事務所之設立登記日期為94年3
    月4日，其自96年8月24日至97年11月4日期間誤於臺北市萬
    華區公所投保，應自96年8月24日更正以適法身分於該投保
    單位（亞洲會計師事務所）加保，投保金額為43,900元，遂
    於98年1月17日以健保北承一字第0981002507號函（下稱原
    處分乙）更正並重行核定上訴人自96年8月24日起以亞洲會
    計師事務所為投保單位加保，投保金額為43,900元，上訴人
    不服，於98年2月10日申請就原處分乙併行爭議審議，經全
    民健康保險爭議審議委員會合併以98年4月8日健爭審字第09
    80007872號審定書駁回後，循序提起行政訴訟，復對原審法
    院適用簡易程序判決不服，提起上訴。
三、上訴意旨雖主張：上訴人96年及97年全年所得為負數，並無
    能力繳交每月高額健保費，健保對於不同身分之人核定應繳
    不同保險費的標準何在？不是應依量能付費原則嗎？然而職
    業身分就能代表收入多寡嗎？量能付費應以個人所得能力為
    基礎而非以職業身分為基礎，全民健康保險法施行細則第41
    條第1項第2款以職業身分認定繳納保險費高低，已違反法律
    平等原則等語，惟查原判決已論明：參諸司法院釋字第473
    號解釋意旨略以：「…保險費係為確保全民健康保險制度之
    運作而向被保險人強制收取之費用，屬於公法上金錢給付之
    一種，具分擔金之性質，保險費率係依預期損失率，經精算
    予以核計，其衡酌之原則以填補國家提供保險給付支出之一
    切費用為度，鑑於全民健康保險為社會保險，對於不同所得
    者，收取不同保險費，以符量能負擔之公平性，並以類型化
    方式合理計算投保金額，俾收簡化之功能，全民健康保險法
    第21條第1項乃規定授權主管機關訂定被保險人投保金額之
    分級表，為計算被保險人應負擔保險費之依據。…」肯認全
    民健康保險量能付費原則具公平性，是全民健康保險法施行
    細則係依據全民健康保險法第86條授權訂定，而該施行細則
    第41條係補充全民健康保險法第22條第1項第3款而為之規定
    ，雖對被保險人之最低投保金額有所限制，然並未違反法律
    授權之目的及意旨，被上訴人據之核定全民健康保險被保險
    人投保金額，於法並無違誤，上訴人稱伊收入連勞工最低水
    準都達不到，非高所得者，上開施行細則不以收入高低來核
    定繳納健保費之多寡，而以職業身分核定健保費，違反健保
    費採量能付費原則，充滿職業歧視，違反法律平等原則云云
    ，要難憑採等語，觀諸前開上訴理由狀所載內容，無非重複
    陳述其於原審之主張，並未指明本事件所涉及之法律問題尚
    有何意義重大而有進一步加以闡釋必要之情形。依首開規定
    及說明，其上訴不應許可，應予駁回。
四、依行政訴訟法第249條第1項前段、第104條、民事訴訟法第9
    5條、第78條，裁定如主文。
中    華    民    國    99    年    1     月    21    日
                    最高行政法院第四庭
                        審判長法官  劉  鑫  楨
                              法官  陳  金  圍
                              法官  林  文  舟
                              法官  曹  瑞  卿
                              法官  陳  鴻  斌
以  上  正  本  證  明  與  原  本  無  異
中    華    民    國    99    年    1     月    22    日
                              書記官  邱  彰  德


司法院資訊處製作；財團法人民間司法改革基金會備份。
